---
title: "tidyverse で処理"
output: 
  html_notebook: 
    fig_height: 7
    fig_width: 7
    smart: no
    toc: yes
---

```{r eval=FALSE, include=FALSE}
plot(cars)
```

(初回だけ)パッケージのインストール
```{r eval=FALSE, include=FALSE}
#パッケージのインストール
install.packages("tidyverse")

```

パッケージの読み込み
```{r}
#パッケージの読み込み
library("tidyverse")
library("magrittr")
```

```
─ Attaching packages ──────────────────────────────────────────────── tidyverse 1.2.1 ─
✔ ggplot2 3.1.0     ✔ purrr   0.2.5
✔ tibble  1.4.2     ✔ dplyr   0.7.8
✔ tidyr   0.8.2     ✔ stringr 1.3.1
✔ readr   1.2.1     ✔ forcats 0.3.0
─ Conflicts ───────────────────────────────────────────────── tidyverse_conflicts() ─
✖ dplyr::filter() masks stats::filter()
✖ dplyr::lag()    masks stats::lag()

 次のパッケージを付け加えます: ‘magrittr’ 

 以下のオブジェクトは ‘package:purrr’ からマスクされています: 

     set_names 

 以下のオブジェクトは ‘package:tidyr’ からマスクされています: 

     extract 

```
だそうな。

データ読み込み ファイル名指定
```{r}
# データ読み込み ファイル名指定
f <-
  read_csv(
    'data-sakata-ymd-10-88-18.csv',
    col_names = FALSE,
    skip = 1,
    locale = locale(encoding = "cp932")
  )
f %>% head(6L)
```

空行削除。
```{r}
f %<>% filter(rowSums(is.na(.)) != ncol(.))
```

方針決める。

実際のデータの行と，項目名の行を分ける。

要は項目名に相当する行が何行目までか，データが何行目からか。

データの行は，基本数字（かNA）が入ってるはず。数字に変換してみる。

```{r}
sapply(f[,1], as.numeric) %>% head(8)
```

同じことを purrr で。
```{r}
f[,1] %>% purrr::map(as.numeric) %>% head(8)
```

…
```{r}
f[,1] %>% map(as.numeric) %>% str
```

リストか。
```{r}
f[,1] %>% purrr::map(as.numeric) %>% flatten_dbl %>% head(8)
```


先頭から"NA"が続く最後の行までが項目名。その後のちゃんと数字が始まる（NA じゃない）行からがデータ。

as.numeric が NA に「ならない」（つまり数字）行は…
```{r}
f[,1] %>% purrr::map(as.numeric) %>% map({~ !is.na(.)}) %>% flatten_lgl %>% head(8)
```

TRUE になる一番始めの行，つまりデータの始まる行は…
```{r}
f[,1] %>% purrr::map(as.numeric) %>% map({~ !is.na(.)}) %>% flatten_lgl %>% which %>% min
```

ということで，この行まではヘッダ用としてとっといてから削除。
```{r}
# ヘッダ用の行の最後
header_row_end <- (f[,1] %>% purrr::map(as.numeric) %>% map({~ !is.na(.)}) %>% flatten_lgl %>% which %>% min)-1
header_row_end
# ヘッダ用の行
header_row <- f %>% slice(1:header_row_end)
# header_row <- f[1:header_row_end,]
header_row
# ヘッダ用の行を削除した残りが，データ用
f %>% slice(-c(1:header_row_end))

```

年月日を表す列を決める。
まず先頭行。
```{r}
header_row %>% slice(1)
```

各項目が「集計開始」「集計終了」NA など「以外」（つまり地名）かどうか。
```{r}
ymd_col_names = c("集計開始", "集計終了")
is_ymd_row <- function(x, col_names) {
  result <- !(x %in% col_names) && !is.na(x)
  return(result)
}
sapply(header_row, is_ymd_row, ymd_col_names)
```

年月日の列の最後は，地名が始まる一番最初の列の，1つ前
```{r}
ymd_col_end <- (sapply(header_row, is_ymd_row, ymd_col_names) %>% which %>% min) -1
ymd_col_end
```

というわけで，年月日の列。
```{r}
f %>% dplyr::select(c(1:ymd_col_end))
```

ちなみに年月日のヘッダ部分。
```{r}
f %>% dplyr::select(c(1:ymd_col_end)) %>% slice(1:header_row_end)
```

年月日データ部分。
```{r}
f %>% dplyr::select(c(1:ymd_col_end)) %>% slice(-c(1:header_row_end)) %>% head(6)
```


それ以外，つまり気象データの列。
```{r}
f %>% dplyr::select(c(1:ymd_col_end))

```

気象データのヘッダ。
```{r}
f %>% dplyr::select(-c(1:ymd_col_end)) %>% slice(1:header_row_end)
```

気象の実データ部分。
```{r}
f %>% dplyr::select(-c(1:ymd_col_end)) %>% slice(-c(1:header_row_end)) %>% head(6)
```
ここまでのまとめ。
```{r}
# データ読み込み
data_file = 'data-sakata-ymd-10-88-18.csv'
ymd_col_names = c("集計開始", "集計終了")

read_jma <- function(csv_f) {
  f <-
    read_csv(
      data_file
      , col_names = FALSE
      , skip = 1
      , locale = locale(encoding = "cp932")
    )
# 空行削除
  return(f %>% filter(rowSums(is.na(.)) != ncol(.)))
}

# ヘッダとして扱うのは何行目までか
header_row_end <- function(tbl) {
  result <- (tbl[,1] %>% purrr::map(as.numeric) %>% map({~ !is.na(.)}) %>% flatten_lgl %>% which %>% min)-1
  return(result)
}
# ヘッダの行
header_rows <- function(tbl, hd_num) {
  return(tbl %>% slice(c(1:hd_num)))
}
# データの行
data_rows <- function(tbl, row_num) {
  return(tbl %>% slice(-c(1:row_num)))
}

# 年月日は何列目までか
# header_row <- f %>% slice(1:header_row_end)
is_ymd_row <- function(x, col_names) {
  result <- !(x %in% col_names) && !is.na(x)
  return(result)
}
ymd_col_end <- function(tbl, col_names) {
  (sapply(tbl[1,], is_ymd_row, col_names) %>% which %>% min) -1
}
# ymdの列
ymd_cols <- function(tbl, col_num) {
  return(tbl %>% dplyr::select(c(1:col_num)))
}
clm_cols <- function(tbl, col_num) {
  return(tbl %>% dplyr::select(-c(1:col_num)))
}


data_tbl <- read_jma(data_file)

# ヘッダ行
headers_end <- data_tbl %>% header_row_end
# 年月日列
ymd_end <- data_tbl %>% ymd_col_end(ymd_col_names)

# data_tbl %>% ymd_cols(ymd_end) %>% header_rows(headers_end)
# data_tbl %>% ymd_cols(ymd_end) %>% data_rows(headers_end)
# data_tbl %>% clm_cols(ymd_end) %>% header_rows(headers_end)
# data_tbl %>% clm_cols(ymd_end) %>% data_rows(headers_end)


```

さて，ヘッダとしてとっといたとこから，列名作る。

まず年月日。
```{r eval=FALSE, include=FALSE}
install.packages("Hmisc")
library("Hmisc")

```

「集計開始」「集計終了」が入ってない列を穴埋め。

一度転置してから下方向に補完して，元に戻す。
```{r}
ymd_headers_tbl <- data_tbl %>% ymd_cols(ymd_end) %>% header_rows(headers_end)
# ymd_headers_tbl
ymd_headers_tbl[1,] %<>% t %>% as.data.frame() %>% tidyr::fill(1) %>% t
ymd_headers_tbl
```

1行目が「集計開始」=> start,「集計終了」=> end，2行目「年」=> y,「月」=> m,「日」=> d に変換，くっつけて列名に。
```{r}
start_end_vec <- c("集計開始" = "start", "集計終了" = "end")
ymd_vec <- c("年" = "y", "月" = "m", "日" = "d")
make_ymd_rowname <- function(dt, vec1, vec2) {
  result1 <- vec1[dt[1]]
  result2 <- vec2[dt[2]]
  result <- paste(result1, result2, sep="_")
  return(result)
}

ymd_col_name <- apply(ymd_headers_tbl, 2, make_ymd_rowname, start_end_vec, ymd_vec)
ymd_col_name
```

年月日のデータに，列名つける。
```{r}
ymd_data_tbl <- data_tbl %>% ymd_cols(ymd_end) %>% data_rows(headers_end)
names(ymd_data_tbl) <- ymd_col_name
ymd_data_tbl
```
気象データの列名。まずヘッダは…
```{r}
clm_headers_tbl <- data_tbl %>% clm_cols(ymd_end) %>% header_rows(headers_end)
clm_headers_tbl
```

2行目と3行目くっつけて列名に。
```{r}
make_clm_rowname <- function(dt) {
  result1 <- dt[2]
  result2 <- dt[3]
  result <- paste(result1, result2, sep="_")
  return(result)
}

clm_col_name <- apply(clm_headers_tbl, 2, make_clm_rowname)
clm_col_name
```

…「_NA」はいらんな。
```{r}
make_clm_rowname <- function(dt) {
  result1 <- dt[2]
  result2 <- dt[3]
  result_vec <- c(result1, result2)
# result_vec から，NAではない要素を，"_"で連結して返す
  result <- paste(result_vec[!is.na(result_vec)], collapse="_")
  return(result)
}

clm_col_name <- apply(clm_headers_tbl, 2, make_clm_rowname)
clm_col_name

```

2行目の「(時間)」「(℃)」「(mm)」「の平均」「の合計」，3行目の「番号」「情報」なんかもジャマ。
```{r}
rmv_str_1 <- function(str) {
  result <- str %>% sub("の.+", "", .) %>% sub("\\(.+", "", .)
  return(result)
}
rmv_str_2 <- function(str) {
  result <- str %>% sub("情報", "", .) %>% sub("番号", "", .)
  return(result)
}
make_clm_rowname <- function(dt) {
  result1 <- rmv_str_1(dt[2])
  result2 <- rmv_str_2(dt[3])
  result_vec <- c(result1, result2)
# result_vec から，NAではない要素を，"_"で連結して返す
  result <- paste(result_vec[!is.na(result_vec)], collapse="_")
  return(result)
}

clm_col_name <- apply(clm_headers_tbl, 2, make_clm_rowname)
clm_col_name
```

列名つける。
```{r}
clm_data_tbl <- data_tbl %>% clm_cols(ymd_end) %>% data_rows(headers_end)
names(clm_data_tbl) <- clm_col_name
clm_data_tbl

```


ここまでのまとめ。若干リファクタリング。
```{r}
#パッケージのインストール
# install.packages("tidyverse")

library("tidyverse")
library("magrittr")

# データ読み込み
data_file = 'data-sakata-ymd-10-88-18.csv'
ymd_col_names = c("集計開始", "集計終了")

read_jma <- function(csv_f) {
  f <-
    read_csv(
      data_file
      , col_names = FALSE
      , skip = 1
      , locale = locale(encoding = "cp932")
    )
  # 空行削除
  return(f %>% filter(rowSums(is.na(.)) != ncol(.)))
}

# ヘッダとして扱うのは何行目までか
# 先頭から"NA"が続く最後の行までが項目名。その後のちゃんと数字が始まる（NA じゃない）行からがデータ。
# ヘッダの行の最後は，as.numeric が NA 「ではない」（つまり数字）一番始めの（つまりデータの始まる）行の一つ前まで
header_row_end <- function(tbl) {
  result <- (tbl[,1] %>% purrr::map(as.numeric) %>% map({~ !is.na(.)}) %>% flatten_lgl %>% which %>% min)-1
  return(result)
}
# ヘッダは hd_num 行まで
header_rows <- function(tbl, hd_num) {
  return(tbl %>% slice(c(1:hd_num)))
}
# それ以降，つまりデータの行
data_rows <- function(tbl, row_num) {
  return(tbl %>% slice(-c(1:row_num)))
}

# 年月日を表す列はどこまでか
# 先頭で宣言した ymd_col_names や NA「以外」（つまり地名）かどうか
not_ymd_col <- function(x, col_names) {
  result <- !(x %in% col_names) && !is.na(x)
  return(result)
}
# 年月日の列の最後は，地名が始まる一番最初の列(not_ymd_col が TRUE になる最初の列)の，1つ前
ymd_col_end <- function(tbl, col_names) {
  (sapply(tbl[1,], not_ymd_col, col_names) %>% which %>% min) -1
}
# ymdの列
ymd_cols <- function(tbl, col_num) {
  return(tbl %>% dplyr::select(c(1:col_num)))
}
# それ以外の気象データの列
clm_cols <- function(tbl, col_num) {
  return(tbl %>% dplyr::select(-c(1:col_num)))
}

# ymd
# 1行目が「集計開始」=> start,「集計終了」=> end
start_end_vec <- c("集計開始" = "start", "集計終了" = "end")
# 2行目「年」=> y,「月」=> m,「日」=> d
ymd_vec <- c("年" = "y", "月" = "m", "日" = "d")
# 変換後，くっつけて列名に
make_ymd_rowname <- function(dt, vec1, vec2) {
  result1 <- vec1[dt[1]]
  result2 <- vec2[dt[2]]
  result <- paste(result1, result2, sep="_")
  return(result)
}


data_tbl <- read_jma(data_file)

# ヘッダ行
headers_end <- data_tbl %>% header_row_end
# 年月日列
ymd_end <- data_tbl %>% ymd_col_end(ymd_col_names)

# data_tbl %>% ymd_cols(ymd_end) %>% header_rows(headers_end)
# data_tbl %>% clm_cols(ymd_end) %>% header_rows(headers_end)
# data_tbl %>% ymd_cols(ymd_end) %>% data_rows(headers_end)
# data_tbl %>% clm_cols(ymd_end) %>% data_rows(headers_end)

ymd_headers_tbl <- data_tbl %>% ymd_cols(ymd_end) %>% header_rows(headers_end)
# 「集計開始」「集計終了」が入ってない列を穴埋め
# 一度転置してから下方向に補完して，元に戻す
ymd_headers_tbl[1,] %<>% t %>% as.data.frame() %>% tidyr::fill(1) %>% t
ymd_col_name <- apply(ymd_headers_tbl, 2, make_ymd_rowname, start_end_vec, ymd_vec)
# 年月日のデータに列名つける
ymd_data_tbl <- data_tbl %>% ymd_cols(ymd_end) %>% data_rows(headers_end)
names(ymd_data_tbl) <- ymd_col_name


# 気象データのヘッダ
clm_headers_tbl <- data_tbl %>% clm_cols(ymd_end) %>% header_rows(headers_end)
# 2行目の「(時間)」「(℃)」「(mm)」「の平均」「の合計」削除
rmv_str_1 <- function(str) {
  result <- str %>% sub("の.+", "", .) %>% sub("\\(.+", "", .)
  return(result)
}
# 3行目の「番号」「情報」削除
rmv_str_2 <- function(str) {
  result <- str %>% sub("情報", "", .) %>% sub("番号", "", .)
  return(result)
}
# 削除した2・3行目"くっつけて列名に
make_clm_rowname <- function(dt) {
  result1 <- rmv_str_1(dt[2])
  result2 <- rmv_str_2(dt[3])
  result_vec <- c(result1, result2)
  # result_vec から，NAではない要素を，"_"で連結して返す
  result <- paste(result_vec[!is.na(result_vec)], collapse="_")
  return(result)
}

clm_col_name <- apply(clm_headers_tbl, 2, make_clm_rowname)
# 気象データに列名つける
clm_data_tbl <- data_tbl %>% clm_cols(ymd_end) %>% data_rows(headers_end)
names(clm_data_tbl) <- clm_col_name

```

```{r}
f %>% head(6L) %>% filter(rowSums(is.na(.)) != ncol(.)) %>% slice(1)
```

unique。
```{r}
f %>% head(6L) %>% filter(rowSums(is.na(.)) != ncol(.)) %>% slice(1) %>% as.matrix() %>% as.vector() %>% unique()
```

data_tbl ってデータ作っといて，1行目から"集計開始"・"集計終了"・NA除いたもの（＝地名）のベクトル 作る。
```{r}
data_tbl <- f %>% filter(rowSums(is.na(.)) != ncol(.))
primary_row <- data_tbl %>% slice(1) %>% as.matrix() %>% as.vector()
placeList <- primary_row %>% unique() %>% setdiff(c("集計開始", "集計終了")) %>% na.omit()
placeList[1]
```

placeList ん中の地名を，place という列としてくっつける。
```{r}
newData_tbl <- data_tbl %>% mutate(place = placeList[1]) %>% dplyr::select(place, everything())
newData_tbl
newData2_tbl <- data_tbl %>% mutate(place = placeList[1]) %>% dplyr::select(c(1:6), place, which(grepl("酒田", primary_row)))
newData2_tbl
```


リファクタリングしながらここまでまとめ。
```{r}
# >> initial >>decl>>
#パッケージのインストール
# install.packages("tidyverse")

library("tidyverse")
library("magrittr")

# >>  1. データ読み込み >>decl>>
# >>decl
data_file = 'data-sakata-ymd-10-88-18.csv'

# >>  1. データ読み込み >>func>>
# >>func
read_jma <- function(csv_f) {
  f <-
    read_csv(
      csv_f
      , col_names = FALSE
      , skip = 1
      , locale = locale(encoding = "cp932")
    )
  # 空行削除
  return(f %>% filter(rowSums(is.na(.)) != ncol(.)))
}

# >> 1. データ読み込み >>proc>>
# >>proc
data_tbl <- read_jma(data_file)



# >>  2. ヘッダ header >>func>
# >>func
# ヘッダとして扱うのは何行目までか
# 先頭から"NA"が続く最後の行までが項目名。その後のちゃんと数字が始まる（NA じゃない）行からがデータ。
# ヘッダの行の最後は，as.numeric が NA 「ではない」（つまり数字）一番始めの（つまりデータの始まる）行の一つ前まで
header_row_end <- function(tbl) {
  result <- (tbl[,1] %>% purrr::map(as.numeric) %>% map({~ !is.na(.)}) %>% flatten_lgl %>% which %>% min)-1
  return(result)
}

# >> 2. ヘッダ header 最終行 >>proc>>
# >>proc
headers_end <- data_tbl %>% header_row_end


# >>  3. 年月日 ymd >>func>>
ymd_col_names = c("集計開始", "集計終了")
# >>func
# 年月日を表す列はどこまでか
# 先頭で宣言した ymd_col_names や NA「以外」（つまり地名）かどうか
not_ymd_col <- function(x, col_names) {
  result <- !(x %in% col_names) && !is.na(x)
  return(result)
}
# 年月日の列の最後は，地名が始まる一番最初の列(not_ymd_col が TRUE になる最初の列)の，1つ前
ymd_col_end <- function(tbl, col_names) {
  (sapply(tbl[1,], not_ymd_col, col_names) %>% which %>% min) -1
}
# >> 3. 年月日 ymd 最終列 >>proc>>
# >>proc
ymd_end <- data_tbl %>% ymd_col_end(ymd_col_names)

# >>func

# >>  4. 年月日のヘッダから列名 >>decl>>
# >>decl
# 1行目が「集計開始」=> start,「集計終了」=> end
start_end_vec <- c("集計開始" = "start", "集計終了" = "end")
# 2行目「年」=> y,「月」=> m,「日」=> d
ymd_vec <- c("年" = "y", "月" = "m", "日" = "d")

# >>  4. 年月日のヘッダから列名 >>func>>
# >>func
# ヘッダは hd_num 行まで
header_rows <- function(tbl, hd_num) {
  return(tbl %>% slice(c(1:hd_num)))
}
# それ以降，つまりデータの行
data_rows <- function(tbl, row_num) {
  return(tbl %>% slice(-c(1:row_num)))
}
# ymdの列
ymd_cols <- function(tbl, col_num) {
  return(tbl %>% dplyr::select(c(1:col_num)))
}
# それ以外の気象データの列
clm_cols <- function(tbl, col_num) {
  return(tbl %>% dplyr::select(-c(1:col_num)))
}

# 変換後，くっつけて列名に
make_ymd_rowname <- function(dt, vec1, vec2) {
  result1 <- vec1[dt[1]]
  result2 <- vec2[dt[2]]
  result <- paste(result1, result2, sep="_")
  return(result)
}

# >> 4. 年月日のヘッダから列名 >>proc>>
# >>proc
# 年月日のヘッダ
ymd_headers_tbl <- data_tbl %>% ymd_cols(ymd_end) %>% header_rows(headers_end)
# 1行目「集計開始」「集計終了」が入ってない列を穴埋め
# 一度転置してから下方向に補完して，元に戻す
ymd_headers_tbl[1,] %<>% t %>% as.data.frame() %>% tidyr::fill(1) %>% t
# 1・2行目変換後，くっつけて列名に
ymd_col_name <- apply(ymd_headers_tbl, 2, make_ymd_rowname, start_end_vec, ymd_vec)


# >>  5. 気象のヘッダから列名 >>func>>
# >>func
# 2行目の「(時間)」「(℃)」「(mm)」「の平均」「の合計」削除
rmv_str_1 <- function(str) {
  result <- str %>% sub("の.+", "", .) %>% sub("\\(.+", "", .)
  return(result)
}
# 3行目の「番号」「情報」削除
rmv_str_2 <- function(str) {
  result <- str %>% sub("情報", "", .) %>% sub("番号", "", .)
  return(result)
}
# 削除した2・3行目"くっつけて列名に
make_clm_rowname <- function(dt) {
  result1 <- rmv_str_1(dt[2])
  result2 <- rmv_str_2(dt[3])
  result_vec <- c(result1, result2)
  # result_vec から，NAではない要素を，"_"で連結して返す
  result <- paste(result_vec[!is.na(result_vec)], collapse="_")
  return(result)
}

# >> 5. 気象のヘッダから列名 >>proc>>
# >>proc
# 気象のヘッダ
clm_headers_tbl <- data_tbl %>% clm_cols(ymd_end) %>% header_rows(headers_end)
# 削除した2・3行目"くっつけて列名に
clm_col_name <- apply(clm_headers_tbl, 2, make_clm_rowname)



# >> 6. 1行目をベクトルに >>proc>>
# >>proc
first_row <- data_tbl %>% slice(1)
first_row_vec <- data_tbl %>% slice(1) %>% as.matrix() %>% as.vector()
# 気象データの列から地名
placeList <- first_row %>% clm_cols(ymd_end) %>% as.matrix() %>% as.vector() %>% unique
placeList
# data_tbl
# >> 7. 最終的なデータを組み立てる >>proc>>
# >>proc
# 年月日の列名と("place"と)気象の列名つなげて，データに列名つける
# names(data_tbl) <- c(ymd_col_name, clm_col_name)

# 1つ目の地点の列は
which(grepl(placeList[1], first_row_vec))
# データのヘッダ部分削除。地名の列 place 作る。開始年・月・日から日付の列 date 作る。date，年月日，地名，データの順に並べる
named_tbl <- data_tbl %>% data_rows(headers_end) %>% mutate(place = placeList[1]) %>% mutate(st_date = as.Date(str_c(.$X1,.$X2,.$X3, sep='/'))) %>% dplyr::select(st_date, c(1:ymd_end), place, which(grepl(placeList[1], first_row_vec)))

# 年月日の列名と("place"と)気象の列名つなげて，データに列名つける
names(named_tbl) <- c("st_date", ymd_col_name, "place", clm_col_name)
```
start_m, start_d は 0 padding。
```{r}
padding_date <- function(str){
  result <- str_sub(str_c('0',str), start = -2, end = -1)
  return(result)
}
named_tbl %<>% mutate(start_m = padding_date(start_m)) %>% mutate(start_d = padding_date(start_d))
named_tbl
```


place, (項目名)_hoge を factor に，(項目名)を numeric に。
```{r}
# library("tidyselect")
named_colnames_vec <- colnames(named_tbl)
# 数値の列は，_ が無くて place でも無い列
data_col <- function(colnames_vec) {
  sapply(colnames_vec, function(x){str_detect(x, "^[^_]+$") && x != 'place'})
}
# data_col(named_colnames_vec)
without_underbar_cols <- which(data_col(named_colnames_vec))
without_underbar_cols
# without_underbar_cols
# underbarless_col <- names(without_underbar_cols)
# colnames(without_underbar_cols)
# str(without_underbar_cols)
 # vars(contains(named_tbl, '_')
named_tbl_1 <- named_tbl %>% mutate(place = as.factor(place)) %>% mutate_at(vars(contains('_')), as.factor) %>% mutate_at(vars(without_underbar_cols), funs(as.numeric))
```

```{r}
named_tbl_1
```

データをまとめてみる。

まず，年ごとに日照時間，降水量を合計してみる。
```{r}
year_sun_rain_tmpr <- named_tbl_1 %>% group_by_('start_y') %>% summarise(sun.total = sum(日照時間), rain.total = sum(降水量), tmpr.avr = mean(平均気温), tmpr.day_high = mean(日最高気温), tmpr.day_low = mean(日最低気温))
year_sun_rain_tmpr
```

グラフにしてみる。
```{r}
ggplot()+theme_set(theme_bw(base_size = 6,base_family="HiraKakuProN-W3"))
ggplot(data=year_sun_rain_tmpr) + geom_point(mapping = aes(x=start_y, y=rain.total))
```

月ごとに平均する。並べ替える関係で，start_m を factor から integer に変えてる。
```{r}
month_sun_rain_tmpr <- named_tbl_1 %>% group_by_('start_y', 'start_m') %>% summarise(sun.total = sum(日照時間), rain.total = sum(降水量), tmpr.avr = mean(平均気温), tmpr.day_high = mean(日最高気温), tmpr.day_low = mean(日最低気温)) %>% mutate(start_m = as.integer(as.character(start_m))) %>% arrange(start_y, start_m)
comp_y_m <- function(y,m){
  y_str <- as.character(y)
  m_str <- as.character(m)
  m_str_2 <- padding_date(m_str)
  str_c(y_str,m_str_2,sep='/')
}
month_sun_rain_tmpr %<>% mutate(ym=comp_y_m(start_y,start_m)) %>% glimpse()
# month_sun_rain_tmpr
```

グラフにしてみる。
```{r}
ggplot()+theme_set(theme_bw(base_size = 6,base_family="HiraKakuProN-W3"))
ggplot(data=month_sun_rain_tmpr) + geom_point(mapping = aes(x=ym, y=rain.total))
```

月ごとにまとめて散布図に。
```{r}
ggplot()+theme_set(theme_bw(base_size = 6,base_family="HiraKakuProN-W3"))
ggplot(data=named_tbl_1) + geom_point(mapping = aes(x=start_m, y=降水量))

```

アレンジ。
```{r}
ggplot()+theme_set(theme_bw(base_size = 6,base_family="HiraKakuProN-W3"))
ggplot(data=named_tbl_1) + geom_boxplot(mapping = aes(x=start_m, y=降水量))

```

```{r}
ggplot()+theme_set(theme_bw(base_size = 6,base_family="HiraKakuProN-W3"))
ggplot(data=named_tbl_1, aes(x=start_m, y=降水量)) + geom_jitter(width=0.1) + geom_boxplot(alpha=0.3, outlier.shape = NA)

```

```{r}
cCyan <- "#00a0e9"
cMagenta <- "#e4007f"
cGreen <- "#009944"
cOrange <- "#f39800"
cLightBlue <- "#0068b7"
qcolours <- c(cCyan,cMagenta,cGreen,cOrange,cLightBlue)

ggplot()+theme_set(theme_bw(base_size = 6,base_family="HiraKakuProN-W3"))
# ggplot(data=named_tbl_1, aes(x=start_m, y=降水量, colour='place')) + geom_dotplot(binwidth=1, dotsize=3, binaxis="y", stackdir="center", na.rm = TRUE, fill = 'blue') + geom_boxplot(alpha=0.3, notch = TRUE, na.rm = TRUE, outlier.shape = NA) + scale_fill_brewer(palette="Spectral") + scale_colour_manual(values = qcolours)
ggplot(data=named_tbl_1, aes(x=start_m, y=降水量)) + geom_boxplot(alpha=0.3, notch = TRUE, na.rm = TRUE, outlier.shape = NA, colour = '#00009966') + scale_fill_brewer(palette="Spectral") + geom_dotplot(binwidth=1, dotsize=3, binaxis="y", stackdir="center", na.rm = TRUE, colour = 'blue', alpha = 0.2)

```

```{r}
ggplot()+theme_set(theme_bw(base_size = 6,base_family="HiraKakuProN-W3"))
ggplot(data=named_tbl_1, aes(x=start_m, y=降水量, colour='place')) + geom_violin(na.rm = TRUE, colour = '#00009966', fill = 'blue', alpha = 0.1) + geom_dotplot(binwidth=1, dotsize=4, binaxis="y", stackdir="center", na.rm = TRUE, colour = 'blue', alpha = 0.2) + geom_boxplot(alpha=0.4, notch = TRUE, na.rm = TRUE, outlier.shape = NA, colour = '#00009999') 

```



これでもいいか。まず「年/月」って列作る。
```{r eval=FALSE, include=FALSE}
make_each_y_m <- function(date){
  date_str <- as.character(date)
  date_str_vec <- strsplit(date_str, '-')
# strsplit はリスト返す
  result <- str_c(date_str_vec[[1]][1], date_str_vec[[1]][2], sep='/')
  return(result)
}
make_y_m <- function(col){
  result <- sapply(col, make_each_y_m)
  return(result)
}
named_tbl_1 %>% mutate(ym=make_y_m(st_date)) %>% glimpse()
```

よしよし。次に summerise。
```{r eval=FALSE, include=FALSE}
named_tbl_1 %>% mutate(ym=make_y_m(st_date)) %>% group_by_('start_y', 'start_m') %>% summarise(sun.total = sum(日照時間), rain.total = sum(降水量), tmpr.avr = mean(平均気温), tmpr.day_high = mean(日最高気温), tmpr.day_low = mean(日最低気温)) %>% glimpse()
```

