---
title: "気象庁 過去データ処理"
author: "Y.Hatanaka"
date: "2018/11/4"
output: html_document
---

```{r setup, include=FALSE}
knitr::opts_chunk$set(echo = TRUE)
```

## データ読み込む

試しに，気象庁のサイトの過去データダウンロードから，月ごとのデータをダウンロード。

エディタで見ると（Shift-JIS 注意）…

```
ダウンロードした時刻：2018/11/04 12:47:36

,酒田,酒田,酒田,酒田,酒田,酒田,酒田,酒田,酒田,酒田,酒田,酒田,酒田
年月,平均気温(℃),平均気温(℃),平均気温(℃),日最高気温の平均(℃),日最高気温の平均(℃),日最高気温の平均(℃),日最低気温の平均(℃),日最低気温の平均(℃),日最低気温の平均(℃),降水量の合計(mm),降水量の合計(mm),降水量の合計(mm),降水量の合計(mm)
,,品質情報,均質番号,,品質情報,均質番号,,品質情報,均質番号,,現象なし情報,品質情報,均質番号
1987/1,1.1,8,1,4.0,8,1,-1.8,8,1,140.5,0,8,1
1987/2,1.9,8,1,4.9,8,1,-0.9,8,1,115.0,0,8,1
```

1行目「ダウンロードした…」と2行目（空行），表形式にならないし不要。

3行目以降は

|  | 酒田 | 酒田 | 酒田 | 酒田 | 酒田 | 酒田 | 酒田 | 酒田 | 酒田 | 酒田 | 酒田 | 酒田 | 酒田 |
| ---- | ---- | ---- | ---- | ---- | ---- | ---- | ---- | ---- | ---- | ---- | ---- | ---- | ---- |
| 年月 | 平均気温(℃) | 平均気温(℃) | 平均気温(℃) | 日最高気温の平均(℃) | 日最高気温の平均(℃) | 日最高気温の平均(℃) | 日最低気温の平均(℃) | 日最低気温の平均(℃) | 日最低気温の平均(℃) | 降水量の合計(mm) | 降水量の合計(mm) | 降水量の合計(mm) | 降水量の合計(mm) |
|  |  | 品質情報 | 均質番号 |  | 品質情報 | 均質番号 |  | 品質情報 | 均質番号 |  | 現象なし情報 | 品質情報 | 均質番号 |
| 1987/1 | 1.1 | 8 | 1 | 4.0 | 8 | 1 | -1.8 | 8 | 1 | 140.5 | 0 | 8 | 1 |
| 1987/2 | 1.9 | 8 | 1 | 4.9 | 8 | 1 | -0.9 | 8 | 1 | 115.0 | 0 | 8 | 1 |



```{r jma_data}
f <- read.table('data.csv',sep=",", skip=1, header=F, fileEncoding = "Shift_JIS")
head(f)
```

## 今年の月ごとの平均気温
今年の平均気温だけ抜き出す。
まず平均気温の行だけ抜き出す。
```{r}
head(f[,2])
```

年月日忘れた。
```{r}
head(f[,c(1,2)])
```

年月日が2018/ のものだけ。
```{r}
f2018 <- subset(f, grepl("2018/", f[,1]))
head(f2018)
```

年月日と平均気温のとこだけ表示。
```{r}
head(f2018[,c(1,2)])

```


最初から年月日と平均気温だけ使ってもいいか。
```{r}
f2018 <- subset(f, grepl("2018/", f[,1]), c(1,2))
head(f2018)
```

グラフにしてみる。
```{r}
#plot(f2018[,1], f2018[,2])
plot(f2018)
```

なんじゃこりゃ…
```{r}
str(f2018)
```

あー，factor型になってる…

「年月」を，とりあえずその月の1日の，つまり「〜年〜月1日」とする。
```{r}
f2018[,1] <- as.Date(paste(f2018[,1], "/1", sep=""))
str(f2018)
```
```{r}
plot(f2018)
```

気温とこもfactor型じゃダメか。
```{r}
f2018[,2] <- as.numeric(f2018[,2])
str(f2018)
```

あー，一度factor型になったら直で numericに変換してもダメか。
```{r}
f2018 <- subset(f, grepl("2018/", f[,1]), c(1,2))
f2018[,1] <- as.Date(paste(f2018[,1], "/1", sep=""))
f2018[,2] <- as.numeric(as.character(f2018[,2]))
str(f2018)

```

よさげ。plot してみる。
```{r}
plot(f2018)

```

読み込む段階から factor型にしなけりゃちょっと楽かも。
```{r}
f <- read.table('data.csv',sep=",", skip=1, header=F, fileEncoding = "Shift_JIS", stringsAsFactors=F)
f2018 <- subset(f, grepl("2018/", f[,1]), c(1,2))
f2018[,1] <- as.Date(paste(f2018[,1], "/1", sep=""))
f2018[,2] <- as.numeric(f2018[,2])
str(f2018)
```

線もつけてみる。
```{r}
plot(f2018, type="o")
```

最低気温，最高気温，降水量も欲しければ…
```{r}
f2018 <- subset(f, grepl("2018/", f[,1]), c(1,2,5,8,11))
f2018[,1] <- as.Date(paste(f2018[,1], "/1", sep=""))
n <- ncol(f2018)
for (i in 2:n) {
  f2018[,i] <- as.numeric(f2018[,i])
}
str(f2018)

```
```{r}
par(family="HiraKakuPro-W3", lty=3, bty="l")

plot(f2018$V1, f2018$V2, type="o", ylim=c(-10,35), col=rgb(0,1,0), pch=1, xlab="月", ylab="気温")
par(new=T)
lines(f2018$V1, f2018$V5, type="o", ylim=c(-10,35), col=rgb(1,0,0), pch=2)
par(new=T)
lines(f2018$V1, f2018$V8, type="o", ylim=c(-10,35), col=rgb(0,0,1), pch=3)
#par(new=T)
#barplot(f2018$V1, f2018$V11)
#axis(side=4)
```


## 月ごと平均気温の今までの平均
今までの平均を出す。

…の前に，データの整形。

今回は全部酒田のデータなので， 1行目の「酒田」はじゃま。
```{r}
f <- f[ -1,]
head(f)
```
んでもって1行目_2行目を列タイトルにする。
まず，各列の1行目_2行目を生成する関数作って列タイトル用のベクトルを。
```{r}
makeColumnName <- function(dfCol){
    retCol = dfCol[1]
  if (dfCol[2] != "") {
    retCol = paste(retCol,dfCol[2],sep="_")
  }
  return(retCol)
}

colTitle <- apply(f,2,makeColumnName)
colTitle
```

「(℃)」「(mm)」「の平均」「の合計」とかじゃま。

要らんとことる関数作ってmakeColumnNameに挟む。
```{r}
removeCharFromTitle1 <- function(string){
  return(gsub("(\\(.+\\))|(の.+)", "", string))
}

removeCharFromTitle2 <- function(string){
  return(gsub("(情報)|(番号)", "", string))
}

makeColumnName <- function(dfCol){
    retCol = removeCharFromTitle1(dfCol[1])
  if (dfCol[2] != "") {
    retCol = paste(retCol,removeCharFromTitle2(dfCol[2]),sep="_")
  }
  return(retCol)
}

colTitle <- apply(f,2,makeColumnName)
colTitle

```

タイトルに設定。
```{r}
colnames(f) <- colTitle
head(f)
```

1,2行目削除。
```{r}
f <- f[-1:-2,]
head(f)
```

「年/月」を，その月の1日の日付型に。
```{r}
f[,1] <- as.Date(paste(f[,1], "/1", sep=""))

```

年月日のとこの"XXXX/1", "XXXX/2" ごと，要するに月ごとに今までのデータまとめる。

"年/月" の月の部分，"month"の列にfactor型で入れる。
```{r}
monthLabel <- function(x){
    return(format(x, "%m"))
}

f$month <- as.factor(sapply(f$年月, monthLabel))
str(f)
#head(sapply(f$年月, monthLabel))
```

「_」でつないだとこ（品質情報，均質番号，現象なし）はfactor型に。

「_」でつないだ列を返す関数作ってとりあえず泥臭く for で回す。
```{r}
combinedColumn <- function(df) {
    return(grepl(".+_.+", colnames(df)))
}

for (i in which(combinedColumn(f))) {
    f[,i] <- as.factor(f[,i])
}
str(f)
```

「平均気温」「日最高気温」「降水量」などのデータ部分(colnames が「年月」「month」以外で，しかも「_」ない)の列吐き出す関数作って，その列は numeric型に変換。
```{r}
dataColumn <- function(df) {
  dataFlag1 = !grepl("(.+_.+)", colnames(df))
  dataFlag2 = !grepl("(年月)|(month)", colnames(df)) 
  return( as.logical(dataFlag1*dataFlag2) )
}

for (i in which(dataColumn(f))) {
    f[,i] <- as.numeric(f[,i])
}
str(f)
```

ちなみに項目名。
```{r}
colnames(f)[dataColumn(f)]

```

ついでに年月。
```{r}
paste(format(min(f$年月), "%Y/%m"), format(max(f$年月), "%Y/%m"), sep = " 〜 ")
```


これで基本の準備はOK。

試しに，平均気温のヒストグラム。
```{r}
#f[,2]
par(family="HiraKakuPro-W3", bty="l")
hist(f$平均気温)
```

ヘェ〜山型じゃないんだ。

各月(f\$month)の平均気温(f\$平均気温)の，今までの平均(mean)。
```{r include=F}
avrTempByMonth1 <- aggregate(x=f[c("平均気温")], by=list(f$month), FUN=mean)
avrTempByMonth <- avrTempByMonth1$平均気温
names(avrTempByMonth) <- avrTempByMonth1$Group.1
```
```{r}
avrTempByMonth <- tapply(f$平均気温, f$month, mean)
avrTempByMonth

```

グラフに。
```{r}
#par(family="HiraKakuPro-W3", bty="l")

barplot(avrTempByMonth)

#par(new=T)
#lines(f2018$V1, f2018$V5, type="o", ylim=c(-10,35), col=rgb(1,0,0), pch=2)
#par(new=T)
#lines(f2018$V1, f2018$V8, type="o", ylim=c(-10,35), col=rgb(0,0,1), pch=3)

```



エラーバーで分散(標準偏差)もつける時はこう。
```{r}
varTempByMonth1 <- tapply(f$平均気温, f$month, sd)
bp <- barplot(avrTempByMonth, ylim = c(0, max(avrTempByMonth + varTempByMonth1)))

arrows(bp, avrTempByMonth - varTempByMonth1, bp, avrTempByMonth + varTempByMonth1, code = 3, lwd = 1, angle = 90, length = 0.1)
```

2018年の平均気温に，過去の分の標準偏差(エラーバー)つけると
```{r}
f2018 <- subset(f, grepl("2018", format(f$年月, "%Y")))
plot(f2018[,c("month","平均気温")], type="o", ylim=c(-10,35), col=rgb(0,0.7,0), pch=1, xlab="月", ylab="気温")
arrows(c(1:12), avrTempByMonth - varTempByMonth1, c(1:12), avrTempByMonth + varTempByMonth1, code = 3, lwd = 1, angle = 90, length = 0.1, ylim=c(-10,35), lty=1, col=rgb(0,0.7,0))

```

わからいでもないが，やっぱ変。
```{r}
f2018[,c("month","平均気温")]
```

11・12月がないからエラーバーの方とデータの数が合わない。

ないなら付け足す。とりあえず必要な分だけピックアップして…
```{r}
#f2018 <- subset(f, grepl("2018", format(f$年月, "%Y")))
pickData <- function(df, itemName) {
  return(df[,c("month", itemName)])
}

f2018avrtmp <- pickData(f2018, "平均気温")
f2018avrtmp
```


```{r}
f2018month <- as.numeric(f2018avrtmp$month)
max(f2018month)
```

ということで，これ+1から12までのベクトル作る。
```{r}
addingMonthNum = (max(f2018month)+1):12
addingMonthNum
```

このままだと数字なんで，これを 0 paddingした文字列に直す。
```{r}
addingMonthString <- sprintf("%02d", addingMonthNum)
addingMonthString
```

…2桁だとわからんから関数作ってテスト。
```{r}
paddingString <- function(numVec){
  addingMonthNum <- (max(numVec)+1):12
  addingMonthString <- sprintf("%02d", addingMonthNum)
  return(addingMonthString)
}

paddingString(1:8)
```

大丈夫そう。ここまでをまとめると
```{r}
paddingString <- function(numVec){
  addingMonthNum <- (max(numVec)+1):12
  addingMonthString <- sprintf("%02d", addingMonthNum)
  return(addingMonthString)
}

notYetMonthVec <- function(yearDF){
  itemDF <- yearDF[,c("month")]
  itemDFWithNumMonth <- as.numeric(itemDF)
  notYetMonthStringVec <- paddingString(itemDFWithNumMonth)
  return(notYetMonthStringVec)
}
notYetMonthVec(f2018)
```

これを付け足す関数。"month","平均気温"の順で取り出してるんで…
```{r}
pickData <- function(df, itemName) {
  return(df[,c("month", itemName)])
}

f2018avrtmp <- pickData(f2018, "平均気温")
addRestMonth <- function(monthDataDF, paddinfStringsVec){
  for (i in paddinfStringsVec) {
    monthDataDF <- rbind(monthDataDF, c(i,""))
  }
  return(monthDataDF)
}

f2018forPlot <- addRestMonth(f2018avrtmp, notYetMonthVec(f2018))
f2018forPlot
```

よし。
```{r}
par(family="HiraKakuPro-W3", lty=3, bty="l")
plot(f2018forPlot, type="o", ylim=c(-10,35), col=rgb(0,0.7,0), pch=1, xlab="月", ylab="気温")
arrows(c(1:12), avrTempByMonth - varTempByMonth1, c(1:12), avrTempByMonth + varTempByMonth1, code = 3, lwd = 1, angle = 90, length = 0.1, ylim=c(-10,35), lty=1, col=rgb(0,0.7,0))

```

完成形。
```{r}
paddingString <- function(numVec){
  addingMonthNum <- (max(numVec)+1):12
  addingMonthString <- sprintf("%02d", addingMonthNum)
  return(addingMonthString)
}

notYetMonthVec <- function(yearDF){
  itemDF <- yearDF[,c("month")]
  if (length(itemDF) < 12){
  itemDFWithNumMonth <- as.numeric(itemDF)
  notYetMonthStringVec <- paddingString(itemDFWithNumMonth)
  return(notYetMonthStringVec)
  } else {
    return(c())
  }
}

pickData <- function(df, itemName) {
  return(df[,c("month", itemName)])
}

addRestMonth <- function(monthDataDF, paddinfStringsVec){
  for (i in paddinfStringsVec) {
    monthDataDF <- rbind(monthDataDF, c(i,""))
  }
#  monthDataDF[,2] <- as.numeric(monthDataDF[,2])
  return(monthDataDF)
}

plotYear <- function(yearDF, itemName){
  yearDFForPlotTmp <- pickData(yearDF, itemName)
  yearDFForPlot <- addRestMonth(yearDFForPlotTmp, notYetMonthVec(yearDF))
  return(yearDFForPlot)
}

getYearDF <- function(jmaDF, pickedYear){
  yearDF <- subset(jmaDF, grepl(pickedYear, format(jmaDF$年月, "%Y")))
#str(yearDF)
    return(yearDF)
}

getSDBar <- function(jmaDF, itemName){
  avrByMonth <- tapply(jmaDF[,c(itemName)], jmaDF$month, mean)
  sdByMonth <- tapply(jmaDF[,c(itemName)], jmaDF$month, sd)
  resultSDVec <- list(avrByMonth, sdByMonth)
  names(resultSDVec) <- c("avr", "sd")
  return(resultSDVec)
}

plotDotLine <- function(df, year, itemName) {
# ある年のある項目のデータ
  resultDF <- plotYear(getYearDF(df, year), itemName)
# その項目の，今までの平均値と標準偏差
  resultSD <- getSDBar(df, itemName)
# その年の，項目の数字の最大値・最小値(欠損値除く)
  yDataMin <- min(as.numeric(resultDF[,2]), na.rm = T)
  yDataMax <- max(as.numeric(resultDF[,2]), na.rm = T)
# 平均値+標準偏差の最大値
  ySDMin <- min(resultSD$avr - resultSD$sd, na.rm = T)
  # 平均値-標準偏差の最小値
  ySDMax <- max(resultSD$avr + resultSD$sd, na.rm = T)

# その年のと平均値〜と，どっちか大きい/小さい方(ただし最小値は0含む)
  yMin <- min(yDataMin, ySDMin, 0)
  yMax <- max(yDataMax, ySDMax)
  resultVec <- list(data=resultDF[,2], avr=resultSD$avr, sd=resultSD$sd, ylim=c(yMin, yMax), axtxt=paste(itemName, year))
  return(resultVec)
}

# example
pldata <- plotDotLine(f, "2018", "降水量")
ydata <- pldata$data
allAvr <- pldata$avr
allSD <- pldata$sd
allylim <- pldata$ylim
axtxt <- pldata$axtxt

par(family = "HiraKakuPro-W3", lty = 3, bty = "l")
plot(
  ydata,
  type = "o",
  ylim = allylim,
  col = rgb(0, 0.7, 0),
  pch = 1,
  xlab = "月",
  ylab = axtxt
)
arrows(
  c(1:12),
  allAvr - allSD,
  c(1:12),
  allAvr + allSD,
  code = 3,
  lwd = 1,
  angle = 90,
  length = 0.1,
  ylim = allylim,
  lty = 1,
  col = rgb(0, 0.7, 0)
)


#c(yDataMin, yDataMax, ySDMin, ySDMax)
#str(resultDF)

```

散布図
```{r}
allData <- plotYear(f, "降水量")
yMax <- max(allData[,2])
plot(allData, pch=1, xlim=c(1,12), ylim=c(0,yMax), col="#ffffff")
par(new=T)
allData[,1] <- as.numeric(as.character(allData[,1]))
str(allData)
plot(allData, pch=15, xlim=c(1,12), ylim=c(0,yMax), col="#00ff0020")
par(new=T)
plot(
  ydata,
  type = "o",
  ylim = c(0,yMax),
  col = rgb(0, 0.7, 0),
  pch = 1,
  xlab = "月",
  ylab = axtxt
)

```


```{r include=F}




par(family="HiraKakuPro-W3", lty=3, bty="l")
plot(f2018avrtmp[,c("month","平均気温")], type="o", ylim=c(-10,35), col=rgb(0,0.7,0), pch=1, xlab="月", ylab="気温")
arrows(c(1:12), avrTempByMonth - varTempByMonth1, c(1:12), avrTempByMonth + varTempByMonth1, code = 3, lwd = 1, angle = 90, length = 0.1, ylim=c(-10,35), lty=1, col=rgb(0,0.7,0))
par(new=T)

#lines(f2018$V1, f2018$V5, type="o", ylim=c(-10,35), col=rgb(1,0,0), pch=2)
#par(new=T)
#lines(f2018$V1, f2018$V8, type="o", ylim=c(-10,35), col=rgb(0,0,1), pch=3)
#arrows(pl, avrTempByMonth - varTempByMonth1, pl, avrTempByMonth + varTempByMonth1, code = 3, lwd = 1, angle = 90, length = 0.1, ylim=c(-10,35))


```

